臺灣臺南地方法院柳營簡易庭民事判決
111年度營簡字第270號
原      告  阮佩欣  
被      告  張婉庭  
上列當事人間確認本票債權不存在事件，經本院柳營簡易庭於民
國111年6月21日言詞辯論終結，判決如下：
    主      文
一、確認被告持有如附表所示編號1本票之本票債權，於超過新
    臺幣920,000元部分，對原告不存在。
二、確認被告持有如附表所示編號2、編號3本票之本票債權，對
    原告均不存在。
三、訴訟費用新臺幣10,020元由被告負擔。
    事實及理由
壹、程序方面：
一、確認法律關係之訴，非原告有即受確認判決之法律上利益者
    ，不得提起之，民事訴訟法第247條第1項前段定有明文。所
    謂即受確認判決之法律上利益，係指法律關係之存在與否不
    明確，原告主觀上認為其在法律上之地位有不安之狀態存在
    ，且此種不安之狀態，能以確認判決將之除去者而言。又本
    票執票人，依票據法第123條規定，聲請法院裁定許可對發
    票人強制執行，係屬非訟事件，此項聲請之裁定，及抗告法
    院之裁定，僅依非訟事件程序，以審查強制執行許可與否，
    並無確定實體上法律關係存否之效力，如發票人就票據債務
    之存否有爭執時，應由發票人提起確認之訴，以資解決。被
    告執有原告簽發如附表所示之本票(如附表所示編號1至3之
    本票分別下稱系爭A、B、C本票，並合稱系爭本票)，向本院
    聲請本票准予強制執行裁定，經本院以111年度司票字第114
    3號裁定准許在案，原告則否認系爭本票之債權存在，是系
    爭本票之債權對於原告是否存在，影響原告之法律上地位，
    且上開不安之狀態，得以本件確認判決將之除去，揆諸前揭
    說明，原告提起本件確認之訴，即有確認判決之法律上利益
    ，自應准許。
二、訴狀送達後，原告不得將原訴變更或追加他訴，但擴張或減
    縮應受判決事項之聲明者，不在此限，民事訴訟法第255條
    第1項第3款定有明文。原告起訴聲明原為：「確認系爭本票
    ，被告對原告之本票債權全部不存在。」原告嗣於民國111
    年6月7日言詞辯論期日中當庭變更其聲明為：「1、確認系
    爭A本票之本票債權，於超過新臺幣(下同)920,000元部分，
    對原告不存在。2、確認系爭B、C本票之本票債權，對原告
    均不存在。」原告所為上開聲明之變更，核屬減縮其應受判
    決事項之聲明，揆諸首揭規定，並無不合，應予准許。
貳、實體方面：
一、原告起訴主張：原告前向被告借款920,000元，因無法償還
    利息，而將系爭本票交予被告，系爭本票之簽名、手印係原
    告所為，另原告雖有同意被告填載票面上之其餘事項，惟被
    告填寫之票據金額與兩造間實際之借款金額不符，爰請求確
    認系爭A本票之本票債權，於超過920,000元部分，及系爭B
    、C本票之本票債權對原告不存在等語。並聲明：如主文第1
    、2項所示。
二、被告則以：原告陸續向被告借款，借款總金額為1,400,000
    元，借款係以現金交付予原告，原告因而簽立系爭本票予被
    告，系爭本票上之簽名、手印係原告親自簽名及按捺。並聲
    明：原告之訴駁回。
三、得心證之理由：
  ㈠對於原告向被告借款，原告因而將系爭本票交付予被告，系
    爭本票於交付時，原告雖僅在其上簽名、按捺手印，惟已授
    權被告填載票面金額、發票日期等其餘票據應記載事項等情
    ，為兩造所不爭執，堪認為真實。
  ㈡按票據乃文義證券及無因證券，票據上之權利義務悉依票上
    所載文義定之，與其基礎之原因關係各自獨立，票據上權利
    之行使不以其原因關係存在為前提。執票人行使票據上權利
    時，就其基礎之原因關係確係有效存在不負舉證責任。若票
    據債務人以自己與執票人間所存抗辯之事由對抗執票人，依
    票據法第13條規定觀之固非法所不許，惟仍應先由票據債務
    人就該抗辯事由負舉證之責任。必待為票據基礎之原因關係
    確立後，法院就此項原因關係進行實體審理時，當事人於該
    原因關係是否有效成立或已否消滅等事項有所爭執，始適用
    各該法律關係之舉證責任分配原則。準此，消費借貸契約依
    民法第474條第1項規定為要物契約，貸與人就其交付借款之
    契約成立要件事實存在，應負舉證責任。是票據當事人間之
    基礎原因關係為借貸關係，業經票據債務人舉證證明確定或
    於兩造間並無爭執後，如票據債務人提出其基礎原因關係不
    存在之對人抗辯，執票人自應就該基礎原因關係存在之積極
    事實即交付借款之成立要件事實負舉證之義務。
　㈢經查，兩造對於渠等為系爭本票之直接前後手，而票據基礎
    之原因關係為金錢消費借貸，並不爭執，原告為票據債務人
    主張其僅向被告借款920,000元，依上開說明，被告為執票
    人，自應舉證證明其有交付1,400,000元予原告之事實存在
    ，而被告提出借款金額明細表(下稱系爭明細表)為據，然為
    原告所否認，本院審酌系爭明細表係由被告自行製作，並未
    經原告簽收，其上所載金額亦與被告主張之借款金額不符，
    認被告此部分舉證尚無從證明其有交付1,400,000元借款予
    原告。另被告雖提出借據，其上記載原告向被告借款1,000,
    000元，並如數交付乙方欽點收訖無誤，然兩造國籍均為越
    南，均不黯中文，縱然原告簽名於其上，惟是否能瞭解借據
    上記載之意義，已有疑問，又被告亦自承，不是一次借款原
    告1,000,000元，而是多次合計借款1,000,000元，足見事實
    上無借據上所記載「並如數交付乙方欽點收訖無誤」之情事
    ，自無從以此借據，逕而認定被告有借款原告1,000,000元
    之事實。是被告始終未能提出有交付借款與原告之證據，自
    無從認定被告確有交付1,400,000元予原告。惟因原告業已
    自承其實際受有借款920,000元，是系爭本票之本票債權應
    僅在920,000元之範圍內存在。
四、從而，系爭本票之本票債權因僅在920,000元之範圍內存在
    ，則原告請求確認系爭A本票之本票債權，於超過920,000元
    部分，對其不存在，及系爭B、C本票之本票債權對其均不存
    在，均為有理由，應予准許。另本件雖係適用簡易程序所為
    被告敗訴之判決，惟係確認判決，其性質不適宜宣告假執行
    ，爰不依職權宣告假執行。
五、按訴訟費用，由敗訴之當事人負擔；法院為終局判決時，應
    依職權為訴訟費用之裁判，民事訴訟法第78條及第87條第1
    項分別定有明文。經核本件訴訟費用額為10,020元（即第一
    審裁判費），本院爰依職權確定上開訴訟費用由敗訴之被告
    負擔。
六、據上論結，本件原告之訴為有理由，依民事訴訟法第436條
    第2項、第78條、第87條第1項，判決如主文。
中　　華　　民　　國　　111 　年　　6 　　月　　28　　日
                  臺灣臺南地方法院柳營簡易庭
                              法  官  陳協奇
以上正本係照原本作成。
被告如不服本判決，應於送達後20日內，向本院提出上訴狀並表明上訴理由，如於本判決宣示後送達前提起上訴者，應於判決送達後20日內補提上訴理由書（須附繕本）。如委任律師提起上訴者，應一併繳納上訴審裁判費。　　　　　　　　　　　　　　
中　　華　　民　　國　　111 　年　　6 　　月　　28　　日
　　　　　　　　　　　　　　　書記官  洪季杏
　　　　　　　　　　　　　　　
附表：      編號 發票日 票面金額 (新臺幣) 到期日 利息起算日 (即提示日) 票據號碼 1 110年5月28日 1,000,000元 未載 110年12月28日 CH768443 2 110年5月28日 200,000元 未載 110年12月28日 WG0000000 3 110年5月28日 200,000元 未載 110年12月28日 CH768438